臺灣桃園地方法院小額民事判決
                111年度桃小字第1178號
原      告  吳宥珈  
被      告  林麗鳳  

上列當事人間請求返還押租金等事件，本院於民國111年9月15日
言詞辯論終結，判決如下：
    主    文
被告應給付原告新臺幣45,000元，及其中新臺幣40,000元自民國
111年5月10日起，其中新臺幣5,000元自民國111年9月15日起，
均至清償日止，按週年利率5％計算之利息。
原告其餘之訴駁回。
訴訟費用新臺幣1,000元由被告負擔新臺幣800元，餘由原告負擔
。
本判決第1項得假執行。
    事實及理由
一、原告主張：伊於民國110年9月15日向被告承租門牌號碼桃園
    市○○區○○街00號6樓之9之其中一間房間（下稱系爭房間），
    兩造並簽立租賃契約書（下稱系爭租約），租期自110年9月
    15日至111年9月14日止，並約定應於每月14日前繳交當月15
    日至次月14日之租金新臺幣（下同）5,000元，伊並有繳納
    押租金10,000元予被告。惟自111年1月上旬，伊因經濟窘迫
    ，未於111年1月14日繳納111年1月15日至111年2月14日期間
    之租金，詎被告竟於111年2月10日突然自行持鑰匙進入系爭
    房間，當時伊正在睡覺，且被告竟於當日對系爭房間斷水斷
    電，伊向被告要求復水復電，被告均置之不理，伊不得已僅
    能於111年2月13日先行離開系爭房間不再居住。被告又於11
    1年3月11日擅自進入系爭房間將伊的私人物品丟棄在系爭房
    間外之走廊，更於111年3月16日將系爭房間出租由他人繼續
    居住。伊雖有積欠被告租金，然於111年2月10日時積欠之租
    金尚未達二個月之租額，被告並無權終止租約，且被告於11
    1年2月10日將系爭房間斷水斷電，屬於未依系爭租約履行契
    約義務，伊自111年2月10日起即無給付租金義務，伊僅積欠
    被告1個月租金共5,000元，系爭租約並未因被告之不合法行
    為終止，而係於111年9月14日屆期終止，則被告應於屆期終
    止後，將押租金扣除積欠租金後，尚賸餘之5,000元返還。
    又被告於111年2月10日自行持鑰匙進入系爭房間，並將系爭
    房間斷水斷電，於111年2月22日切斷熱水供應，更於111年3
    月11日再次擅自進入系爭房間將原告之私人物品丟棄，侵害
    原告之隱私權及居住安寧自由，致伊受有精神上之痛苦，爰
    依民法第184條第1項前段、第195條、第440條第2項及系爭
    租約之法律關係，提起本件訴訟等語，並聲明：被告應給付
    原告55,000元，及自起訴狀繕本送達之翌日起至清償日止，
    按週年利率5％計算之利息。
二、被告則以：原告於111年1月15日之後即未再繳納租金，伊係
    依照系爭租約之約定於111年2月14日終止租約，並於111年2
    月22日切斷水電及熱水供應，伊有先與原告溝通，但溝通無
    用，伊在111年3月11日搬原告的物品時有錄影，搬完後才更
    換鑰匙等語，資為抗辯，並聲明：原告之訴駁回。
三、得心證之理由
　㈠原告主張兩造就系爭房間簽立系爭租約，租期自110年9月15
    日至111年9月14日止，並約定應於每月14日前繳交下一月份
    之租金5,000元，原告並繳納押租金10,000元予被告，被告
    於111年2月10日未經原告同意即自行持鑰匙進入系爭房間，
    被告於111年3月11日將原告物品搬至系爭房間外之走廊，並
    於111年3月15日將系爭房間出租與他人等節，業據原告提出
    系爭租約在卷為證（見本院卷第5頁），且為被告所不爭執
    （見本院卷第23頁反面、第29頁反面），是此部分之事實，
    堪信為真實。
　㈡被告於111年2月14日終止租約不合法：
　　被告雖辯稱系爭契約於111年2月14日因原告積欠租金超過一
    個月，依系爭租約第3條規定終止等語。惟按承租人應依約
    定日期，支付租金；承租人租金支付有遲延者，出租人得定
    相當期限，催告承租人支付租金，如承租人於其期限內不為
    支付，出租人得終止契約；租賃物為房屋者，遲付租金之總
    額，非達二個月之租額，不得依前項之規定，終止契約；其
    租金約定於每期開始時支付者，並應於遲延給付逾二個月時
    ，始得終止契約，民法第439條前段、第440條第1項、第2項
    分別定有明文。又民法第440條第2項規定之立法意旨在無害
    出租人之利益範圍內，用以保護承租人之利益，且法條明文
    為「……非達二個月之租額……，不得……」顯為強制規定，不得
    以特約排除，以貫徹保護弱勢承租人之意旨。經查，系爭契
    約第3條約定：「每月租金新台幣伍千元整，租金應於每月1
    4日前繳納，不得拖欠，若積欠租金一個月經甲方（即被告
    ）催告限期繳納仍不支付時，不待期限屆滿，甲方得終止租
    約收回房間，並以中途解約辦理，乙方（即原告）不得異議
    」（見本院卷第5頁），是系爭契約係約定於每期開始前即
    需支付租金，自屬前開民法第440條第2項規定之「租金約定
    於每期開始時支付者」之範疇，然系爭租約約定積欠租金1
    個月被告即得終止租約，與民法第440條強制規定有違，應
    屬無效，被告自不得依租約第3條終止租約，而應回歸民法
    之規定。又原應於111年1月14日繳納之111年1月15至111年2
    月14日之租金迄111年2月14日時仍未繳納，然迄至111年2月
    14日，原告雖積欠111年1月14日及111年2月14日（111年2月
    15日至111年3月14日期間）應繳納之租金，惟原告迄111年2
    月14日時遲延給付尚未逾2個月，被告並無終止權，自不能
    認被告於111年2月14日係合法終止租約。
　㈢原告得請求返還押租金5,000元：
　1.按出租人應以合於所約定使用收益之租賃物，交付承租人，
    並應於租賃關係存續中，保持其合於約定使用、收益之狀態
    ，民法第423條定有明文。次按租賃物之交付與合於約定使
    用收益狀態之保持，乃出租人之主要義務，與承租人支付租
    金之義務，彼此有對價關係，如於租賃關係存續中，出租人
    未使租賃物合於約定使用收益狀態，而致承租人不能達租賃
    之目的者，承租人非不得行使同時履行抗辯權，而拒絕租金
    之給付(最高法院99年度台上字第526號判決意旨參照)。
　　經查，被告於111年8月14日言詞辯論時自認：伊有在111年2
    月10日將系爭房間的水電切斷等語（見本院卷第23頁反面至
    24頁），可知系爭房間自111年2月10日起即遭被告切斷水電
    ，參酌一般人租屋居住，水電乃為基本維持生活居住之必要
    設施，如無法提供水電，可認系爭房間已無法合於系爭租約
    所約定之使用、收益之狀態，原告自得自111年2月10日起拒
    絕給付租金。
　2.又押租金之主要目的在於擔保承租人履行租賃債務，故租賃
    關係消滅後，承租人如有欠租或其他債務不履行時，其所交
    付之押租金，發生當然抵充之效力（最高法院104年度台上
    字第1569號判決意旨參照）。經查，本件兩造自111年2月10
    日後，原告未向被告表達終止系爭租約之意，被告雖辯稱有
    向原告表示終止租約，但表示無法提出證明（見本院卷第41
    頁反面），難認被告所辯為真，則本件租約應係於111年9月
    14日屆期終止，而至本件言詞辯論終結時（即111年9月15日
    ）已屆期終止使租賃關係消滅，原告自得以押租金抵充尚積
    欠之租金。又本件原告自111年2月10日起即無繳納租金之義
    務，業經本院認定如前，則原告主張以已繳納之押租金10,0
    00元抵充積欠之111年1月15日至2月14日之租金，自無不可
    ，而抵充後尚賸餘5,000元押租金，原告自得請求返還。
  ㈣侵入住宅及斷水斷電部分：
　1.按因故意或過失，不法侵害他人之權利者，負損害賠償責任
    ；不法侵害他人之身體、健康、名譽、自由、信用、隱私、
    貞操，或不法侵害其他人格法益而情節重大者，被害人雖非
    財產上之損害，亦得請求賠償相當之金額，民法第184條第1
    項及第195條第1項前段分別定有明文。又不法侵害他人居住
    安寧之人格利益，如其情節重大，被害人非不得依民法第19
    5條第1項規定請求賠償相當之金額（最高法院92年度台上字
    第164號判決意旨參照）。蓋每人對其私密活動所在之空間
    範圍，應擁有不受他人干擾之自由，刑法之侵入住宅罪規範
    於妨害自由罪章，其目的即係在維護個人之隱私權、居住安
    寧、居住自由等人格法益，所保障之住屋權，乃源於對住屋
    或其他場所之使用權，並不以個人係該房屋或場所之所有權
    人為限，即對該房屋因支配管理監督而對該場所具有使用權
    者，亦包括在內。本件被告未經原告許可擅自侵入系爭房屋
    並將系爭房屋斷水斷電，核已不法侵害原告之住宅安寧及居
    住權，造成原告對居家之安全感喪失，並致生活品質低落，
    足影響原告生活居住品質，超越一般人於社會生活中所能容
    忍之程度，已對原告之隱私權及居住安寧自由、居住權之人
    格法益造成破壞且情節重大，原告自得依上開規定，請求被
    告賠償相當之金額。
　2.按不法侵害他人人格權，被害人受有非財產上損害，請求加
    害人賠償相當金額慰撫金時，法院對於慰撫金之量定，應斟
    酌實際加害情形、所造成影響、被害人痛苦之程度、兩造之
    身分地位、經濟情形及其他各種狀況，以核定相當之數額（
    最高法院47年度台上字第1221號、51年度台上字223號判決
    意旨參照）。本院審酌被告僅因原告未按期繳納租金，未經
    原告同意即率以留存之鑰匙逕行開門進入系爭房間，更於未
    合法終止租約之情形下，逕行斷水斷電，又於寒冷之1月份
    切斷熱水供應，致原告無法繼續居住而須另覓他處，堪認致
    原告精神痛苦，不法侵害原告隱私權及居住安寧自由、居住
    權等人格法益，所為極不可取；再考量兩造之身分、年齡、
    經濟狀況、原告所受侵害之程度、精神痛苦等一切情狀後，
    認原告請求被告賠償之精神慰撫金，以40,000元為適當，原
    告逾此數額之請求，非有理由。
　㈤綜上，原告得向原告請求45,000元（計算式：押租金5,000元
    ＋精神慰撫金40,000元＝45,000元）。
四、末按給付無確定期限者，債務人於債權人得請求給付時，經
    其催告而未為給付，自受催告時起，負遲延責任。其經債權
    人起訴而送達訴狀，或依督促程序送達支付命令，或為其他
    相類之行為者，與催告有同一之效力；又遲延之債務，以支
    付金錢為標的者，債權人得請求依法定利率計算之遲延利息
    ；而應付利息之債務，其利率未經約定，亦無法律可據者，
    週年利率為5％，民法第229條第2項、第233條第1項前段及第
    203條分別定有明文。本件原告對被告之損害賠償債權，係
    以支付金錢為標的，無確定期限，又未約定利息，則被告應
    自受催告時起，負遲延責任。是原告就上述得精神慰撫金部
    分，併請求自起訴狀繕本送達被告之翌日即自111年5月10日
    起（於111年4月29日寄存於被告住所地之警察機關，依法於
    111年5月9日生送達效力，見本院卷第8頁））至清償日止，
    按週年利率5％計算之利息，應屬有據。至押租金部分，系爭
    租約係於111年9月14日屆期終止，被告應於終止之日將押租
    金返還，並於翌日起負遲延責任，則押租金5,000元部分，
    原告應得請求自111年9月15日起至清償日止，按週年利率5％
    計算之利息，逾此範圍，則屬無據。
五、綜上所述，原告依民法第184條第1項前段、第195條、第440
    條第2項及系爭租約之法律關係，請求被告給付45,000元，
    及其中40,000元自111年5月10日起，其中5,000元自111年9
    月15日起，均至清償日止，按週年利率5％計算之利息，為有
    理由，應予准許，逾此範圍，為無理由，應予駁回。
六、本件原告勝訴部分係依小額訴訟程序所為被告敗訴之判決，
    爰依民事訴訟法第436條之20之規定，依職權宣告假執行。
七、本件事證已臻明確，兩造其餘攻擊防禦方法及舉證，核與判
    決結果無影響，爰不予一一論述，併此敘明。　　　　
八、訴訟費用負擔之依據：民事訴訟法第79條。並依同法第436
    條之19規定，確定訴訟費用額如主文第3項所示。
中　　華　　民　　國　　111 　年　　9 　　月　　23　　日
                  桃園簡易庭  法  官  曾耀緯
以上為正本係照原本作成。
如不服本判決，應於送達後20日內，向本院提出上訴狀並表明上
訴理由，如於本判決宣示後送達前提起上訴者，應於判決送達後
20日內補提上訴理由書（須附繕本）。
如委任律師提起上訴者，應一併繳納上訴審裁判費。
中　　華　　民　　國　　111 　年　　9 　　月　　23　　日
                              書記官  吳宏明
附錄
一、民事訴訟法第436條之24第2項：
    對於小額程序之第一審裁判上訴或抗告，非以其違背法令為
    理由，不得為之。
二、民事訴訟法第436條之25：
    上訴狀內應記載上訴理由，表明下列各款事項：
    （一）原判決所違背之法令及其具體內容。
    （二）依訴訟資料可認為原判決有違背法令之具體事實。
三、民事訴訟法第471條第1項：（依同法第436條之32第2項規定
    於小額事件之上訴程序準用之）上訴狀內未表明上訴理由者
    ，上訴人應於提起上訴後二十日內，提出理由書於原第二審
    法院；未提出者，毋庸命其補正，由原第二審法院以裁定駁
    回之。